臺灣彰化地方法院刑事判決
111年度易緝字第19號
公  訴  人  臺灣彰化地方檢察署檢察官
被      告  吳宏茂



上列被告因重利案件，經檢察官提起公訴（109年度偵字第4977
號），本院判決如下：
    主    文
甲○○共同犯重利罪，處有期徒刑參月，如易科罰金，以新臺幣壹
仟元折算壹日。未扣案之犯罪所得新臺幣壹萬貳仟元沒收，於全
部或一部不能沒收或不宜執行沒收時，追徵其價額。
    犯罪事實
一、緣綽號「張ㄟ」之不詳姓名成年男子基於接續犯重利罪之犯
    意，於民國108年4、5月間，在彰化縣彰化市臺灣化學纖維
    股份有限公司彰化廠附近之統一超商，乘乙○○急需用錢之際
    ，約定每期10日、每新臺幣（下同）1萬元收取1,500元之利
    息（年息約644%），而接續為下列行為：㈠綽號「張ㄟ」將5
    萬5,250元（原借貸金額為6萬5,000元，當場預扣第1期利息
    9,750元，因借貸屬要物契約，應以5萬5,250元為借貸本金
    ）貸予乙○○，並由乙○○簽立面額13萬元之本票予綽號「張ㄟ
    」以為擔保，因而初步取得與原本顯不相當之重利；㈡綽號
    「張ㄟ」接續將5萬1,000元（原借貸金額為6萬元，當場預扣
    第1期利息9,000元，應以5萬1,000元為借貸本金）貸予乙○○
    ，並由乙○○簽立面額12萬元之本票予綽號「張ㄟ」以為擔保
    ，因而初步取得與原本顯不相當之重利；㈢綽號「張ㄟ」續將
    1萬7,000元（原借貸金額為2萬元，當場預扣第1期利息3,00
    0元，應以1萬7,000元為借貸本金）貸予乙○○，並由乙○○簽
    立面額4萬元之本票予綽號「張ㄟ」以為擔保，因而初步取得
    與原本顯不相當之重利；㈣綽號「張ㄟ」續將1萬2,750元（原
    借貸金額為1萬5,000元，當場預扣第1期利息2,250元，應以
    1萬5,000元為借貸本金）貸予乙○○，並由乙○○簽立面額3萬
    元之本票予綽號「張ㄟ」以為擔保，因而初步取得與原本顯
    不相當之重利。綽號「張ㄟ」嗣見乙○○積欠上揭借款本息遲
    延未還，乃告知甲○○、劉英堂（業經本院以共同犯重利罪，
    判處有期徒刑4月）上情，與甲○○、劉英堂2人基於重利之犯
    意聯絡，由甲○○、劉英堂2人索討上開本息款項，以取得其
    餘與原本顯不相當之重利。嗣於109年4月21日，由劉英堂持
    乙○○所簽立之上揭支票，前往乙○○位於彰化縣○○市○○路0段0
    00巷0弄0號之居處，向乙○○索討上述借貸之本息共32萬元，
    乙○○乃於是日支付9萬元；甲○○、劉英堂接續於109年4月22
    日、23日同至上處索討所餘本息未果；復接續於109年4月24
    日至上揭處所，向乙○○取得22萬元（本意索討其餘23萬元，
    經與乙○○之姊討價後減讓1萬元），前後共計取得31萬元。
    甲○○、劉英堂嗣將該31萬元交予綽號「張ㄟ」，綽號「張ㄟ」
    則當場交付劉英堂1萬5,000元、交付甲○○1萬2,000元為酬。
二、案經彰化縣警察局彰化分局報告臺灣彰化地方檢察署檢察官
    偵查起訴。
    理    由
一、上開犯罪事實，業經被告甲○○於審理程序時坦承不諱，核與共同被告劉英堂之證述及供述、被害人乙○○之證述相符，另有現場影片截圖畫面在卷可證，足認被告自白與事實相符。至於被告於偵查中辯稱：錢不是我借的，我只是跟劉英堂去收款並分得1萬2,000元報酬等語，然而，刑法之重利罪於取得與原本顯不相當之全部重利結果前，犯罪仍未完結，仍屬犯罪進行中，被告甲○○與共同被告劉英堂，於綽號「張ㄟ」取得與原本顯不相當之全部重利結果前，明瞭最初行為者即綽號「張ㄟ」之意思，而參與實行索討重利本息，為其所自承，並有上揭證人乙○○證述及截圖等證據，顯係於綽號「張ㄟ」實行犯罪之中途以共同犯意參與取得重利之行為分擔，亦足成立本件重利罪之相續共同正犯。從而，本件事證明確，被告犯行堪以認定，應依法論科。
二、核被告所為，係犯刑法第344條第1項之重利罪。被告與共犯
    、綽號「張ㄟ」間有如犯意聯絡及行為分擔，均屬共同正犯
    。綽號「張ㄟ」於上開密切接近之時間，乘乙○○急需用錢，4
    次貸予款項，並由被告與劉英堂前去收錢，各行為之獨立性
    極為薄弱，應屬接續犯。
三、爰審酌被告不思以正當方式獲利，受綽號「張ㄟ」之託，與
    其基於共同重利犯意而收取高額利息藉以牟利，破壞社會金
    融秩序及他人財產法益，自應非難，並考量被告坦承犯行之
    態度，兼衡其於警詢自述為高職畢業之學歷，從事防水抓漏
    工程之工作，有正當職業，有兩名就讀國小之未成年子女，
    與妻子及子女同住等一切情狀，量處如主文所示之刑，並諭
    知易科罰金之折算標準。
四、被告雖與共犯「張ㄟ」、劉英堂共同向被害人乙○○收取31萬
    元，然均已交付綽號「張ㄟ」，而僅從綽號「張ㄟ」處分得1
    萬2,000元之報酬，為其所自承，並與共犯劉英堂證述相符
    ，故被告因從事重利行為所獲得之報酬1萬2,000元，應予以
    沒收，於全部或一部不能沒收或不宜執行沒收時，追徵其價
    額。其餘被告所收取之金錢已經交付予「張ㄟ」，被告已無
    事實上之處分權，該部分金額亦非扣案，難認屬於被告犯罪
    利得，而無須宣告沒收。
五、據上論斷，應依刑事訴訟法第299條第1項前段，判決如主文
    。
本案經檢察官邱呂凱提起公訴，經檢察官陳昭蓉到庭執行職務。
中　　華　　民　　國　　111 　年　　8 　　月　　18　　日
                  刑事第二庭        法  官  陳怡潔
以上正本證明與原本無異。
如不服本判決應於收受判決後20日內，向本院提出上訴書狀，並
應敘述具體理由。其未敘述上訴理由者，應於上訴期間屆滿後20
日內向本院補提理由書(均須按他造當事人之人數附繕本)「切勿
逕送上級法院」。
告訴人或被害人對於判決如有不服具備理由請求檢察官上訴者，
其上訴期間之計算係以檢察官收受判決正本之日期為準。
中　　華　　民　　國　　111 　年　　8 　　月　　18　　日
                                    書記官  謝儀潔

附錄本案論罪科刑法條：
中華民國刑法第344條
乘他人急迫、輕率、無經驗或難以求助之處境，貸以金錢或其他
物品，而取得與原本顯不相當之重利者，處3年以下有期徒刑、
拘役或科或併科30萬元以下罰金。
前項重利，包括手續費、保管費、違約金及其他與借貸相關之費用。